臺灣橋頭地方法院民事判決　　　　　　110年度橋簡字第536號
原　　　告　劉葵花　
訴訟代理人　林宗儀律師（法扶律師）
被　　　告　吳尚真即吳昱婕

上列當事人間請求遷讓房屋等事件，本院於民國110 年10月12日
言詞辯論終結，判決如下：
    主      文
被告應給付原告新臺幣陸萬玖仟玖佰元。
訴訟費用由被告負擔。
本判決得假執行；但被告如以新臺幣陸萬玖仟玖佰元為原告預供
擔保，得免為假執行。
    事實及理由
壹、程序方面
一、按訴狀送達後，原告不得將原訴變更或追加他訴，但擴張或
    減縮應受判決事項之聲明者，不在此限，民事訴訟法第255
    條第1 項第3 款定有明文。原告起訴請求：㈠被告應將門牌
    號碼高雄市○○區○○街00巷00號房屋（下稱系爭房屋）騰
    空遷讓返還原告，並自民國110 年3 月18日起至遷讓房屋之
    日止，按月給付原告新臺幣（下同）9,000 元。㈡被告應給
    付原告18,000元，及自起訴狀繕本送達翌日起至清償日止，
    按週年利率5 ％計算之利息。訴訟進行中，被告於110 年9
    月9 日遷讓返還房屋，原告變更為請求被告給付69,900元（
    見本院卷第125 頁），合於上開規定，應予准許。
二、被告經合法通知，未於言詞辯論期日到場，核無民事訴訟法
    第386 條各款所列情形，爰依原告之聲請，由其一造辯論而
    為判決。
貳、實體方面
一、原告主張：被告於109 年12月18日向原告承租系爭房屋，約
    定租賃期間為自109 年12月18日起至110 年12月17日止，租
    金每個月9,000 元，並繳納2 個月租金共18,000元為押租金
    （下稱系爭租約）。詎被告於110 年1 月2 日向原告借款18
    ,000元，卻未於約定之同月16日償還，且自110 年1 月18日
    起即未依約按時給付租金，經原告向高雄市楠梓區調解委員
    會申請調解，被告於110 年2 月23日具狀表示不同意原告請
    求，亦未於110 年3 月4 日之調解期日到場，之後仍拒不給
    付積欠之租金，故以本件起訴狀繕本送達被告時起作為終止
    系爭租約之意思表示，請求被告交還系爭房屋，嗣經原告提
    起本件訴訟後，被告已於110 年9 月9 日交付系爭房屋鑰匙
    與原告，惟被告仍未給付積欠之租金及相當於租金之不當得
    利未予清償，共計69,900元。為此，爰依系爭租約及不當得
    利之法律關係，提起本件訴訟等語。並聲明：如主文第1 、
    2 項所示。
二、被告則以：被告雖自110 年1 月18日起迄今未繳付租金予原
    告，惟被告搬入系爭房屋後，發現屋內堆置原告個人物品，
    且無瓦斯爐、熱水器、鏡子，水電亦無法正常使用，經被告
    再三通知原告處理，均置之不理，致使被告須自行購置家具
    ，又原告於遷立系爭租約時，並未告知被告系爭房屋為其配
    偶所有，故被告自得拒絕繼續繳納租金等語，資為抗辯。並
    聲明：原告之訴駁回。
三、原告主張其於109 年12月18日將系爭房屋出租予被告，並簽
    立系爭租約，約定租賃期間自109 年12月18日起至110 年12
    月17日止，每月租金9,000 元，被告簽約時雖交付押租金18
    ,000元予原告，但嗣後向原告借款18,000元，屆期未償；被
    告自110 年1 月18日起即未繳納租金；原告於被告積欠2 期
    租金後，向高雄市楠梓區調解委員會聲請調解，被告具狀表
    示不願意調解，原告乃提起本件訴訟，並以本件起訴狀繕本
    送達作為終止系爭租約之意思表示等情，有系爭租約、被告
    之書狀及送達證書在卷可稽（見本院卷第19至33、53頁），
    且為被告所不爭執，此部分事實，首堪認定。
四、原告另主張截至110 年9 月9 日，被告尚積欠租金及相當於
    租金之不當得利未予清償，共計69,900元等語，惟為被告所
    否認，以前詞為辯。經查：
  ㈠按當事人主張有利於己之事實者，就其事實有舉證之責任；
    當事人主張之事實，經他造於準備書狀內或言詞辯論時或在
    受命法官、受託法官前自認者，無庸舉證，民事訴訟法第27
    7 條第1 項前段及第279 條第1 項分別定有明文。本件原告
    對於被告前揭所辯表示：被告於系爭租約存續期間，從未向
    我表示屋內堆置我個人物品，且無瓦斯爐、熱水器、鏡子，
    水電亦無法正常使用等情況等語，則依上開說明，被告自應
    就此負舉證之責。觀之被告110 年2 月23日提出之書狀內容
    （見本院卷第29、31頁），被告認不應給付原告租金之原因
    為原告並非系爭房屋所有人、原告堅決不讓被告遷戶籍至系
    爭房屋等語，倘系爭房屋確有被告所指之上開瑕疵，為何隻
    字未提，直至原告提起本件訴訟後，被告方以此為由拒絕支
    付租金？則被告辯稱其請求原告修繕，原告置之不理，才拒
    絕給付租金等語，即有可疑。況被告迄至言詞辯論終結，均
    未能提出相關之事證，證明原告提供之系爭房屋有被告所述
    上開情形，並曾定相當期限，催告原告修繕，原告於其期限
    內不為修繕之相關證據，自難認被告得據此請求原告償還其
    費用或於租金中扣除之。
  ㈡按稱租賃者，謂當事人約定，一方以物租與他方使用收益，
    他方支付租金之契約；承租人於租賃關係終止後，應返還租
    賃物；無法律上之原因而受利益，致他人受損害者，應返還
    其利益，民法第421 條第1 項、第455 條前段、第179 條分
    別定有明文。經查，系爭租約於110 年5 月7 日終止，有本
    院送達證書在卷可證（見本院卷第53頁），則在契約終止前
    ，被告自有依約履行給付租金之義務。本件被告未依約給付
    租金，至租期屆滿之110 年5 月7 日止，已積欠租金共計33
    ,300元（9,000 ×3+21 /30×9,000 元＝33,000），是原告
    請求被告給付租金33,300元，即屬有據。
  ㈢按無法律上原因而受利益，致他人受損害者，應返還其利益
    ，民法第179 條亦定有明文。又無權占有他人土地，可能獲
    得相當於租金之利益，為社會通常之觀念（最高法院61年台
    上字第1695號判例意旨可資參照）。而房屋性質上與土地相
    同，所有權人得以出租收益，是無權占有他人房屋所受之利
    益，自應同此見解。於本件中，系爭租約既於110 年5 月7
    日終止，已如前述，則被告自110 年5 月8 日起占有系爭房
    屋即無合法權源，然其既已於110 年9 月9 日遷出系爭房屋
    並交還予原告一情，亦如前述，則被告無權占有系爭房屋之
    期間即為4 個月又2 日。從而，原告依相當於租金之不當得
    利法律關係，請求被告應給付原告36,600元（9,000 ×4+2
    /30 ×9,000 元＝36,600），為有理由，應予准許。
  ㈣至被告復辯稱原告並非系爭房屋之所有權人，原告配偶才係
    系爭房屋之所有權人，故原告不得請求被告給付租金云云。
    惟按租賃乃特定當事人間所締之契約，出租人既不以所有人
    為限，關於租賃上權利義務，存在於締約當事人之間，與所
    有人無涉（最高法院71年度台上字第2220號判決可資參酌）
    。又物之出租人，不以所有權人為限，出租他人之物係債權
    行為，即以發生債務關係（給付義務）之法律行為，僅出租
    人負有交付租賃物予承租人使用、收益之義務，而承租人負
    有給付租金之義務，此觀民法第421 條之規定自明，出租人
    不以對租賃標的物有處分權為前提，縱屬出租他人之物，其
    租賃契約亦屬有效。況租金請求權係本於租賃契約發生，並
    非本於所有權，出租人不以所有權人為限，所有權人如非出
    租人，亦不能收取租金。從而，本件原告就系爭房屋有無所
    有權，均無礙於系爭租約之成立、生效，被告據此辯稱原告
    無權收取租金云云，亦難憑採。
五、綜上所述，原告依系爭租約及不當得利法律關係，請求被告
    給付69,900元，為有理由，應予准許。
六、本件係依民事訴訟法第427 條訴訟適用簡易程序所為被告敗
    訴之判決，依同法第389 條第1 項第3 款規定，應依職權宣
    告假執行；並依同法第392 條第2 項規定，依職權宣告被告
    如預供擔保，得免為假執行。
七、本件為判決基礎之事證已臻明確，兩造其餘之攻擊防禦方法
    及舉證，經本院審酌後，認均不足以影響本判決之結果，毋
    庸一一論列，併此敘明。
八、訴訟費用負擔之依據：民事訴訟法第78條。
中    華    民    國   110    年    10    月    28    日
                  橋頭簡易庭  法    官  郭育秀
以上正本係按照原本作成。
如不服本判決，應於送達後20日內，向本院提出上訴狀並表明上
訴理由，如於本判決宣示後送達前提起上訴者，應於判決送達後
20日內補提上訴理由書（須附繕本）。
　
中    華    民    國   110    年    10    月    28    日
                              書 記 官  塗蕙如